【裁判字號】    92,上訴,841
【裁判日期】    920430
【裁判案由】    偽造有價證券
【裁判全文】
臺灣高等法院刑事判決                            九十二年度上訴字第八四一號
    上  訴  人  臺灣新竹地方法院檢察署檢察官
    被      告  乙○○
    指定辯護人  本院甲○辯護人郭書益
右上訴人因被告偽造有價證券案件，不服臺灣新竹地方法院九十一年度訴緝字第一六
號，中華民國九十二年一月二十八日第一審判決（起訴案號：臺灣新竹地方法院檢察
署七十七年度偵字第一六八五號）提起上訴，本院判決如左：
    主  文
上訴駁回。
    理  由
一、公訴意旨略以：被告乙○○與另一不詳姓名之男子，共同意圖供行使之用，於民
    國（下同）七十六年十一月下旬至同年十二月中旬，先後二次在臺北市○○○路
    、南京東路口附近之四季餐廳及臺北市○○○路○段小急田餐廳內，由該不詳姓
    名之男子自稱為協同旅行社負責人許銘順，蓋用偽造之協和旅行社有限公司及許
    銘順之印章，簽發如附表所示之銀行本票三張（第一次二張、第二次一張），由
    被告乙○○交付予被害人丙○○抵充簽賭大家樂賭博之墊款，嗣各該本票經提示
    時，始發覺係偽造，因認被告前開所為係犯刑法第二百零一條第一項之偽造有價
    証券罪嫌云云。
二、按犯罪事實應依證據認定之，無證據不得推定其犯罪事實；又不能證明被告犯罪
    者，應諭知無罪之判決，刑事訴訟法第一百五十四條、第三百零一條第一項分別
    定有明文。次按告訴人之告訴，係以使被告受刑事訴追為目的，是其陳述是否與
    事實相符，仍應調查其他證據以資審認；又按被告在被判罪確定之前，應被推定
    為無罪及被告並無自證無罪之義務，均為刑事訴訟之基本原則，被告否認犯罪所
    持之辯解，縱無可取，仍不得因此資以為反證其犯罪之論據（最高法院五十二年
    度台上字第一三ＯＯ號判例及八十七年度台上字第三四七一號判決參照）。
三、本件公訴人認被告涉犯刑法第二百零一條第一項之偽造有價證券罪嫌，無非係以
    被害人丙○○之指述、證人吳文德之供述、票據掛失止付通知書，及本票影本三
    紙為論罪之依據。
四、惟訊之被告乙○○堅決否認涉有前開犯行，辯稱：系爭三紙本票係「丁○○」所
    簽發後自己交與被害人丙○○去合夥簽賭，當時伊雖在場，但在另外一桌不知該
    本票係偽造等語。經查：
  (一)系爭如附表所示三紙本票均非被告所簽發，業據被害人丙○○指述甚詳，被害人
    丙○○於警訊、偵查中均供稱係與被告一同在場之另一名不詳姓名自稱「許銘順
    」之男子當場簽發等語，此亦核與被告前開供述相符，故系爭三紙本票確非被告
    所簽發，堪予認定。
  (二)惟系爭本票雖非被告所簽發，然被告是否與該偽造本票之人有犯意連絡、行為分
    擔？或知情偽造而行使？公訴人所舉之証人吳文德之証詞、掛失止付通知書及如
    附表所示之本票等，均僅得証明系爭三紙本票係經偽造，尚未能因而推認被告有
    共同偽造或知情偽造而行使之行為甚明，故唯一得據以認定被告是否共同偽造有
    價証券之依據為被害人丙○○之指述。
  (三)查被害人丙○○於警訊中係供稱「該本票是乙○○與一位年約卅餘歲之青年人自
    稱協同旅行社董事長之許銘順簽發給我的。」，且係「於七十六年十二月中旬及
    下旬在本市○○○路復興北路口之四季西餐廳內許銘順由皮包內取出支票簿，當
    我及乙○○簽發給我的。」，並稱係因「與乙○○互簽大家樂之結算，結帳錢乙○○叫自稱許銘順之人簽發給我的。」等語，然於偵查中則供稱系爭三紙本票「
    是乙○○交給我的」、係「七十六年十一月、十二月間交給我的，一次交給我一
    張，一次交給我二張，都是在臺北市○○○路、民生東路口四季餐廳交給我的，
    另一次是在臺北市○○○路○段小急田餐廳交給我的。」、「是當場由與乙○○
    同來另一位男子填的」、「因與乙○○一起簽大家樂，他輸的錢，我先墊付，本
    票係應還我的」、及「乙○○說本票不是他偷的，是他用錢弄來的。」等語，則
    被害人就系爭本票為何人、於何處所交付及本票簽發之原因等之供述先後不一，
    且與被告辯稱當時係與訴外人「丁○○」（經原審向花蓮縣壽豐鄉戶政事務所函
    查已於八十八年四月七日出境國外，九十年五月七日遷出登記，嗣經本院查詢其
    入出境資料結果，亦證實其於八十八年四月七日出境國外後，迄今未曾返台）、
    丙○○合夥，以系爭本票向金主換現金簽賭等語不符，則其證言是否可採，已有
    可疑。再者，被告雖就「丁○○」係欠伊錢而交付或「丁○○」自行與被害人丙○○協調之供述並不一致，然當時究係幾人共同簽大家樂，及該自稱「許銘順」
    簽發該系爭三紙本票後，究係由何人交給告訴人之實情，均尚無法依被害人丙○○前開先後不一之供述加以釐清，而被害人丙○○嗣經原審及本院先後按其
    地址多次傳訊均因遷移不明傳票遭退回，而無從傳喚到庭作進一步調查，自不能
    僅憑其於警訊、偵查中不一致之供述遽認被告有與不詳姓名之人共同簽發系爭本
    票之犯意連絡，或有知情偽造而行使之犯行。
  (四)次查，被害人丙○○於偵查中雖曾證稱系爭本票係被告乙○○所交付，然為被告
    所否認，且核與其先前於警訊供稱：「於七十六年十二月中旬及下旬在本市○○○路復興北路口之四季西餐廳內許銘順由皮包內取出支票簿，當我及乙○○簽發
    給我的。」等情不符，復查無無確切證據足以證明被告當時知悉該系爭本票係屬
    偽造，亦難僅以被害人上開之指述即認被告乙○○有何行使偽造本票罪嫌。
五、此外，復查並無其他積極証據足資証明被告有何偽造有價證券及行使偽造有價證
    券之犯行，被告之犯罪，應尚屬不能證明，原審因而諭知其無罪，於法洵無不合
    ，公訴人砌詞指摘原判決不當，為無理由，應予駁回。
據上論斷，應依刑事訴訟法第三百六十八條，判決如主文。
本案經檢察官林炳雄到庭執行職務。
中      華      民      國    九十二    年      四      月     三十     日
                              臺灣高等法院刑事第十二庭
                                  審判長法  官  劉  景  星
                                        法  官  陳  博  志
                                        法  官  沈  宜  生
右正本證明與原本無異。
如不服本判決，應於收受送達後十日內向本院提出上訴書狀，其未敘述上訴之理由者
並得於提起上訴後十日內向本院補提理由書（均須按他造當事人之人數附繕本）。
                                        書記官  吳  鎮  鑫
中      華      民      國    九十二    年      五      月      一      日
附表：
┌──────┬──────┬──────┬──────┬────────┐
│ 發  票  日 │ 到  期  日 │本 票 號 碼 │ 擔當付款人 │ 本  票  金  額 │
├──────┼──────┼──────┼──────┼────────┤
│年月日│年１月日│七二七三二三│彰化商業銀行│新台幣          │
│            │            │            │城東分行    │五萬元          │
├──────┼──────┼──────┼──────┼────────┤
│年月日│年１月日│七二七三二四│  同    右  │新台幣          │
│            │            │            │            │七萬五千元      │
├──────┼──────┼──────┼──────┼────────┤
│年月日│年２月３日│七二七三二七│  同    右  │新台幣          │
│            │            │            │            │十三萬二千元    │
└──────┴──────┴──────┴──────┴────────┘


司法院資訊處製作；財團法人民間司法改革基金會備份。
